【裁判字號】    97,消債更,60
【裁判日期】    971031
【裁判案由】    聲請更生程序
【裁判全文】
臺灣苗栗地方法院民事裁定            97年度消債更字第60號
聲請人  即
債  務  人  甲○○
上列當事人因消費者債務清理事件聲請更生，本院裁定如下：
    主  文
聲請人即債務人甲○○自中華民國九十七年十月三十一日十六時
起開始更生程序。
    理  由
一、按債務人不能清償債務或有不能清償之虞，且無擔保或無優
    先權之債務總額未逾新臺幣（下同）1,200 萬元者，於法院
    裁定開始清算程序或宣告破產前，得向法院聲請更生，消費
    者債務清理條例第3 條、第42條第1 項定有明文。債務人與
    金融機構協商成立者，不得聲請更生或清算，但因不可歸責
    於己之事由，致履行顯有重大困難者，不在此限。前項規定
    ，於消費者債務清理條例施行前，債務人依金融主管機關協
    調成立之中華民國銀行公會會員辦理消費金融案件無擔保債
    務協商機制與金融機構成立之協商準用之，同條例第151 條
    第5 、6 項亦有明定。
二、債務人聲請意旨略以：其因有不能清償債務之情事，遂依照
    中華民國銀行公會會員辦理消費金融案件無擔保債務協商機
    制與最大債權銀行永豐商業銀行股份有限公司（下稱永豐銀
    行）成立協商，協商條件為債務人每月應清償19,913元，債
    務人自95年7 月協商成立後，雖債務人當時每月薪資僅約23
    ,0 00 元左右，扣除還款金額後每月僅餘3,000 元可供生活
    之用，債務人仍於父母幫助下依約按月繳納。迄96年7 月債
    務人未婚產下一子廖晨宏，家庭生活支出遽增，雖債務人嗣
    於96年10月起任職於京元電子股份有限公司後，每月平均薪
    資約29,000元，惟扣除還款金額後，所餘10,000元實已不足
    以支應債務人及幼子之生活費用，仍仰賴債務人父母之支持
    勉力按月依約繳納協商還款金額。債務人自97年1 月至7月
    間，雖連同加班費及其餘津貼債務人每月平均收入約為37,0
    00元，惟上開薪資扣除每月債務人及幼子之必要支出後，已
    不足以支付協商成立之每月應清償金額，而債務人之父母又
    已無能力再協助債務人，不得已於97年4 月繳納共計22期後
    ，自97年5 月起毀諾，每月僅按月繳納5,000 元，係屬不可
    歸責於己之事由致履行顯有重大困難，復未經法院裁定開始
    清算程序或破產宣告，爰向本院聲請更生等語。
三、查債務人無擔保或無優先權之債務總額為1,027,980 元，未
    逾1,200 萬元，其前於95年6 月1 日依照中華民國銀行公會
    會員辦理消費金融案件無擔保債務協商機制與最大債權銀行
    台新銀行成立協商，每月應清償119,913 元，嗣自97年5 月
    起毀諾等情，業據債務人陳明在卷，並經本院依職權向台新
    銀行查證屬實，有該銀行97年7 月12日函在卷可考（詳卷第
    118 頁），堪信為真。爰審酌債務人自95年7 月協商成立後
    ，雖債務人當時每月薪資僅約23 ,000 元左右，扣除還款金
    額後每月僅餘3,000 元可供生活之用，債務人仍依約按月繳
    納。迄96年7 月債務人未婚產下一子廖晨宏，家庭生活支出
    遽增，債務人仍按月繳納。嗣債務人於96年10月起任職於京
    元電子股份有限公司後，每月平均薪資雖增加至29,000元至
    37,000元間，惟債務人每月須支付繕食費、勞健保費、電話
    費、交通費等約9,000 元，尚需負擔其幼子之保育費、保險
    費、尿布用品及奶粉等營養品費用等共計約15,000元，業據
    債務人陳明在卷，核與一般生活水準所認尚屬相當，則債務
    人之薪資縱以每月37,000元計算，扣除上開必要支出後，所
    餘已不足繳納協商成立之金額。參以債務人雖無能力還款，
    惟仍勉力繳納22期，足認債務人尚有還款之誠意，並非惡意
    毀諾。是債務人主張其幼子於96年7 月出生後，生活必要支
    出遽增，致其自97年5 月起無法繼續繳納協商成立之每月應
    清償金額而毀諾，係屬有不可歸責於己之事由致履行顯有困
    難，尚屬可採。此外復查無債務人有經法院裁定開始清算或
    宣告破產之情事，從而其請求依消費者債務清理條例裁定准
    予更生，揆諸首揭規定，核無不合，應予准許。
四、債務人更生之聲請既經准許，對於債務人即不得開始或繼續
    訴訟及強制執行程序，消費者債務清理條例第48條第2 項定
    有明文，是其保全處分之請求，已無必要，併此敘明。
中    華    民    國    97    年    10    月    31    日
                      民事庭法      官  王萬金
以上正本係照原本作成。
本件不得抗告。
本裁定已於97年10月31日16時公告。
中    華    民    國    97    年    10    月    31    日
                            書  記  官  劉依緹


司法院資訊處製作；財團法人民間司法改革基金會備份。
